【裁判字號】    98,交抗,1068
【裁判日期】    980414
【裁判案由】    違反道路交通管理處罰條例
【裁判全文】
臺灣高等法院交通事件裁定            98年度交抗字第1068號
抗  告  人
即受處分人  甲○○
上列抗告人，因違反道路交通管理處罰條例案件，不服臺灣桃園
地方法院，中華民國98年3月20日裁定（98年度交聲字第294號）
，提起抗告，本院裁定如下：
    主  文
抗告駁回。
    理  由
一、本件原裁定以：
(一)受處分人甲○○於97年11月15日上午7 時45分許，駕駛車牌
    號碼L8-4287 號自用小客車行經有燈光號誌管制之桃園縣大
    園鄉○○路與環區北路口及大觀路600 巷口（誤載為大觀路
    與環區西路）時，因闖紅燈直行遭適於該處執勤之桃園縣政
    府警察局大園分局員警當場舉發，並填掣桃警局交字第DB00
    00000 號舉發違反道路交通管理事件通知單（下稱舉發違規
    通知單）對受處分人舉發「闖紅燈（直行）」違規，經原處
    分機關於98年1月12日依道路交通管理處罰條例第53條第1項
    、第63條第1項第3款及違反道路交通管理事件統一裁罰基準
    及處理細則第43、44、67條規定，以桃監裁罰字第裁52－DB
    0000000 號違反道路交通管理事件裁決書（下稱裁決書），
    認定受處分人「駕車行經有燈光號誌管制之交岔路口闖紅燈
    」而裁處罰鍰2700元，並記違規點數3 點處分在案。異議意
    旨以：異議人固不否認有於上開時地駕駛前揭車輛，並遭警
    攔停舉發，惟矢口否認有何闖紅燈直行之違規行為，並辯稱
    ：當時車流量多，伊行車速度約50公里，以員警騎乘機車情
    形下，何以未立即攔停，竟跟隨1.3 公里後方攔停舉發，又
    警員示意停車時，伊立即靠邊停車，警員旋表示伊有闖紅燈
    之情事，並於製單舉發之際，直指胸前攝影器材並稱有錄影
    ，惟裁決書並未附以相關證據，何以排除舉發員警有誤判之
    可能性云云。
(二)經查，異議人駕駛前開車輛行經桃園縣大園鄉○○路與環區
    ○路口及大觀路600 巷口後，遭警員攔停乙節，業經異議人
    坦認不諱，且經證人即舉發警員張宏達於原審調查時證述明
    確，此部分事實，洵堪認定。徵之證人張宏達於法院調查時
    證稱：伊騎乘機車到環區○路路口前大概3、4公尺，當時係
    紅燈，其他車輛均已停下來，看見1 台銀色轎車往前衝，伊
    就開始鳴警報器與按喇叭，該車突然減速又加速，後來到了
    聯大600 巷的巷口，又遇到一個紅燈，該車也闖了那個紅燈
    ，本想該車如果至大觀路與桃31-1線路口之紅燈亦加以闖越
    ，必遭該路口設置之測速照相機拍照，故未繼續追，但該車
    通過時，卻是綠燈，所以伊只好繼續追，因當時車流量大，
    直至大皇冠社區前，因前方之車輛阻擋異議人所駕駛車子，
    方將異議人攔下，當場異議人還向伊表示要趕著上班，拜託
    不要開單，當天天氣晴朗，在異議人連闖二個路口紅燈情形
    下，不可能有誤判之情形等語綦詳，觀之證人張宏達證述之
    情節，若不是其親身經歷，亦無可能於調查程序中就相關情
    節能在事後鉅細靡遺的描述具體內容，可見異議人確實有於
    上開時地闖紅燈之情無誤。何況異議人於原審調查程序中亦
    自承：當時因為趕著要上班，所以也沒有去質疑警員，因為
    那天伊係跟著前車在走，伊也不是很確定有沒有闖紅燈等語
    不諱（原審卷13頁），則異議人既係跟著前車行進，且自身
    亦無法確定究竟有無闖紅燈，顯見異議人亦無法確信自己無
    闖紅燈之違規情事。
(三)又法院受理有關交通事件，準用刑事訴訟法之規定，道路交
    通管理處罰條例第89條前段定有明文，而準用刑事訴訟程序
    及證據法則部分，因於刑事訴訟中，告訴人之告訴，係以使
    被告受刑事訴追為目的，是其陳述是否與事實相符，仍應調
    查其他證據以資審認，並不得以此作為認定被告犯罪之唯一
    證據，亦非否定其證據能力，則於交通違規取締案件中，舉
    發員警縱有案件業績之壓力，尚難認其有等同於刑事訴訟中
    告訴人之告訴般欲使交通參與者受行政裁罰之目的或傾向之
    程度，是亦無全盤否認舉發員警之舉發及就舉發違規事實所
    為證述之證據適格性及可信性，又即令承認舉發警員於此類
    交通違規案件中具有「證人」之適格性，衡情雖無可能期待
    該員警自行承認其舉發錯誤或有不當，然亦不得僅因舉發員
    警就所舉發違規事實與異議人處於相對立場，即全盤否認其
    立於證人所為陳述之可信性，應一併就該等證述與其他相關
    證據由法院依經驗法則及論理法則加以合理判斷。考諸闖越
    紅燈此種具高度危險性且本質上又「稍縱即逝」之違規行為
    ，固難強令警察於「當場舉發」時尚須另輔以其他證據，惟
    如警察機關當時係專為執行交通大執法勤務者，例如以於固
    定位置監看，自應有充份之事前準備時間，警員應準備攝錄
    影等科學儀器，以取得違規相片或錄影光碟等證據資料，以
    佐證其親見之事實。是若客觀上不可能（例如於執行其他勤
    務時，適巧發生於眼前之「稍縱即逝」之違規行為），致舉
    發或原處分機關未能提出其他證據以實其說，倘法院依論理
    法則、經驗法則衡酌舉發員警之證述而認於常情無悖，尚難
    遽認舉發員警立於證人之地位所為證述無可信性，蓋若就此
    思維循繹而下，當發生本質上稍縱即逝而不及加以採證交通
    違規事件，且亦確無相關事證加以佐證而僅有舉發員警證述
    之情形，豈不均需朝有利於異議人即受處分人之方向傾斜，
    則此是否確能達成交通安全、順暢，實有疑問。本件係警員
    當場將異議人車輛攔停之「當場舉發」，且證人即舉發警員
    張宏達當日係執行學校民代住宅兼防搶、防竊及交通稽查之
    巡邏勤務，此有桃園縣政府警察局大園分局潮音派出所97年
    11月15日勤務分配表可稽，並經證人張宏達於法院調查時證
    述：當天伊係騎乘機車巡邏，並非定點執行交通違規取締，
    又伊忘記是否有跟異議人稱有拍照，但如果邊騎摩托車還要
    拿相機是很危險的事情，何況當天伊胸前也沒有掛錄影機器
    等情（原審卷14、15頁），綜觀上開情詞，足認當時舉發之
    警員並非定點執行交通違規取締，自難期待其得於發生諸如
    本件所指闖紅燈等稍縱即逝、猝然不及採證之違規情事時予
    以拍攝甚明，揆諸上開說明，仍不得僅因舉發或原處分機關
    未能提出相關拍攝畫面、照片，且僅有舉發員警之證述即驟
    為有利於異議人之認定，異議人辯稱：裁決書並未附以相關
    證據，不得據此認定有違規情事云云，不足為採。
(四)異議人另辯稱：當時警員係騎乘機車，何以未立即攔停，竟
    跟隨1.3 公里後方攔停舉發云云。惟證人張宏達證稱：係因
    異議人連闖2 個紅燈，且本期待藉由大觀路與桃31-1線路口
    之照相設備取締，但因異議人通過時，卻是綠燈，只好繼續
    追等語，已於前述，異議人前開辯解，亦不可採。綜上所述
    ，受處分人確有於前述違規行為，從而，原處分機關依道路
    交通管理處罰條例第53條第1 項等規定，裁處2700元併計違
    規點數3 點，於法並無違誤，乃駁回本件異議，核無不合。
二、按「汽車駕駛人，行經有燈光號誌管制之交岔路口闖紅燈者
    ，處新臺幣（下同）1800元以上5400元以下罰鍰」，道路交
    通管理處罰條例第53條第1 項定有明文。次按「汽車駕駛人
    有第53條之情形者，記違規點數3點」，同條例第63條第1項
    第3款亦有明文。
三、抗告意旨略以：環區北路與環區西路相差1.1 公里，讓人對
    警員當場舉發存疑，又當時該路段高低起伏相大，易生視線
    障礙，實有誤判可能，且警員所稱有錄影，當時抗告人太太
    亦在車內，可茲證明，警員事後卻否認有錄影，該警員不是
    應依「有多少證據辦多少事情」執行，為此提起抗告。經查
    ，原審已傳喚證人即警員到庭，就當天執勤、查獲情節證稱
    至詳在卷，原審並就抗告人異議事由，說明不能採取之理由
    在卷，且更正違規地點，核與卷內證據資料相符，抗告人復
    於原審時陳稱：伊跟著前車前進，無法確認有無闖紅燈等情
    在卷（原審卷13頁），益徵原審上開認定，洵屬有據，抗告
    書並未提出證據，徒以己見或原審已斟酌事由，指摘原裁定
    不當，難認有理由，其抗告自應予駁回。
四、據上論結，應依道路交通案件處理辦法第26條，刑事訴訟法
    第412條，裁定如主文。
中    華    民    國    98    年    4     月    14    日
                  刑事第三庭審判長法  官  陳博志
                                  法  官  許文章
                                  法  官  蔡聰明
以上正本證明與原本無異。
不得再抗告。
                                  書記官  陳建邦
中    華    民    國    98    年    4     月    14    日


司法院資訊處製作；財團法人民間司法改革基金會備份。
